臺灣臺北地方法院刑事判決　　　　　　　 94年度易字第612號
公　訴　人　臺灣臺北地方法院檢察署檢察官
被　　　告　乙○○
上列被告因詐欺案件，經檢察官提起公訴（九十四年度偵字第三
三七四號），本院判決如下：
    主  文
乙○○意圖為自己不法之所有，以詐術使人將本人之物交付，處
有期徒刑肆月，如易科罰金，以參佰元折算壹日。
    事  實
一、乙○○為榮冠機械工業有限公司（下簡稱榮冠公司）之負責
    人，民國九十二年間，榮冠公司承攬佳榮營造有限公司位於
    臺南市○○路六號「臺南郵局郵件投遞中心新建工程」之機
    械停車設備工程，乙○○明知自身之財務已陷於困難，仍因
    承攬工程所需，於九十二年十一月間，基於意圖為自己不法
    所有之犯意，向富田電機股份有限公司（下簡稱富田公司）
    北區營業所所長甲○○佯稱其係耐斯國際股份有限公司（下
    簡稱耐斯公司）之員工，而向富田公司訂購齒輪減速馬達加
    煞車七十組，並於甲○○代理富田公司報價後，將富田公司
    原先「訂金百分之三十，交貨百分之七十」之付款條件，更
    改為「無訂金，交貨時始以票期六十天的票支付貨款」，富
    田公司因誤認訂貨人為耐斯公司，且因耐斯公司前與富田公
    司已有一年多之生意往來，信用良好，故同意乙○○所更改
    之付款條件，且未對乙○○再為其他財務上徵信，即同意上
    開交易，約定價金為新臺幣（下同）五十萬五千二百四十元
    ，並依乙○○之指示於九十三年一月上旬將貨品送至前揭臺
    北市○○路六號之工地，至生損害於富田公司。嗣後乙○○
    並未依約給付貨款，經富田公司多次催付後，乙○○明知其
    在臺南區中小企業銀行新營分行（下簡稱臺南企銀新營分行
    ）開立之帳號一四二八七號支票帳戶，存款不足，已於八十
    九年六月十六日為拒絕往來戶，仍於九十三年三月二十六日
    開立由臺南企銀新營分行任擔當付款人、委由臺南企銀新營
    分行自上開帳號一四二八七號帳戶中支付票款、票面金額五
    十萬五千二百四十元、到期日九十三年四月二十六日之本票
    一紙，並於九十三年四月一日，在臺北市○○路御書園餐廳
    ，交付予甲○○，並同時給付甲○○名片一紙以表明確實身
    分，甲○○始知乙○○非耐斯公司員工。又上開本票嗣經富
    田公司屆期提示，因存款不足、拒絕往來等原因而退票，乙
    ○○並逃逸無蹤，至今尚有貨款三十幾萬元未付。
二、案經富田公司訴請臺灣臺南地方法院檢察署檢察官呈請臺灣
    高等法院檢察署令轉臺灣臺北地方法院檢察署檢察官偵查起
    訴。
    理  由
一、訊據被告乙○○雖坦承因承攬「臺南郵局郵件投遞中心新建
    工程」之機械停車設備工程所需，而向告訴人富田公司訂貨
    ，告訴人已將貨物送至指定地點交貨完畢，伊並未依約給付
    貨款，經告訴人催討貨款後，伊明知在臺南企銀新營分行開
    立之帳號一四二八七號支票帳戶，存款不足，已於八十九年
    六月十六日為拒絕往來戶，仍於九十三年三月二十六日開立
    由臺南企銀新營分行任擔保付款人、委託以上開支票帳戶付
    款、票面金額五十萬五千二百四十元、到期日九十三年四月
    二十六日之本票一紙，並於九十三年四月一日，在臺北市○
    ○路御書園餐廳，交付予告訴人之北區營業所所長即證人甲
    ○○，而上開本票經提示付款後遭退票，至今貨款尚有三十
    幾萬元未付清等情，惟矢口否認有何詐欺犯行，辯稱：伊訂
    貨時，未曾向甲○○表示伊係耐斯公司之員工，僅表示伊係
    耐斯公司之協力廠商，伊係因預定之工程款未順利取得，始
    會遲付貨款，並非故意詐欺告訴人；伊嗣後雖交付甲○○一
    紙明知會退票之本票，惟已明確告知甲○○該本票已拒絕往
    來，僅為擔保之用，甲○○並同意收受云云。經查：
（一）被告於九十二年十一月間，以電話與甲○○聯絡，向甲○
      ○表示伊係耐斯公司的員工，請甲○○就伊所指定之貨物
      進行報價，甲○○並於九十二年十一月二十四日傳真報價
      單予被告，而被告則將甲○○所預定之「訂金百分之三十
      ，交貨百分之七十」之付款條件，更改為「無訂金，交貨
      時始以票期六十天的票支付貨款」後，於翌日將報價單回
      傳予甲○○，甲○○因誤以為被告係代表耐斯公司訂貨，
      且耐斯公司與告訴人生意往來已有一年多，信用良好，即
      同意被告所更改之付款條件，且在未取分文訂金之情況下
      ，即先完成交貨；若被告非自稱耐斯公司之員工，甲○○
      絕不會同意被告所更改之付款條件，而徵信上亦會更嚴格
      、詳細等情，業據甲○○於本院審理時證述明確（見本院
      九十四年六月二十日審判筆錄，本院卷第四○頁、第四一
      頁），且有報價單二紙附卷可證（見九十四年度偵字第三
      三七四號卷第九頁、第一○頁）。參以報價單上之「客戶
      」處，係載明「耐斯國際股份有限公司」，若非被告表明
      係耐斯公司之員工，甲○○端不會在報價單上載明係向耐
      斯公司報價；況耐斯公司與耐斯公司之協力廠商係屬二個
      不同之法人，權利義務各別，甲○○身為告訴人北區營業
      所所長自知之甚詳，亦不至於在被告僅表明係耐斯公司之
      協力廠商時，仍視被告為耐斯公司而對其報價，故被告辯
      稱伊未於訂貨時向甲○○謊稱係耐斯公司之員工云云，自
      非可採。
（二）又被告並未依約給付告訴人貨款，業經被告坦認，已如前
      述；而被告於臺南企銀新營分行所開立之支票存款帳戶（
      帳號一四二八七號），已於八十九年六月十六日即已拒絕
      往來一節，有臺南企銀新營分行九十四年五月二十三日（
      九四）南銀新分第二一三號函附卷可證（見本院卷第一六
      頁），可見被告在向甲○○訂貨之前，財務狀況即已出現
      困難，而為免甲○○徵信後發現伊之信用不良，拒絕出貨
      予伊或設定嚴格之契約付款條件，始謊稱係耐斯公司之員
      工，以取信於甲○○，藉此在未付分毫訂金下即取得貨物
      ，其有詐欺告訴人之意思甚明。再者，被告於甲○○多次
      催討貨款後，復於九十三年四月一日交付以上開已拒絕往
      來之帳戶為付款帳戶之本票一紙予甲○○，使甲○○提示
      該本票後遭到退票，益徵被告本來即無依約付款之意，復
      又欲以無法兌現之本票繼續拖延付款之時程。被告固又辯
      稱已告知甲○○本票係拒絕往來，惟甲○○仍予以收受云
      云，惟被告上開所辯已為甲○○所否認，況衡諸常情，甲
      ○○遭被告詐騙後，收回貨款為其首要之事，實無可能在
      被告坦認本票已無法兌現後，仍予以收受本票，故被告上
      開所辯實有違常理而不足採信。另被告係第一次與告訴人
      交易，業據被告供陳明確（見九十三年度發查字第一三一
      六號卷第二一頁）；甲○○復證述對於第一次交易之對象
      ，於徵信處理上會比較嚴謹，以求慎重（見本院卷第四○
      頁），從而，代理告訴人之甲○○因誤信向告訴人訂貨者
      為耐斯公司，故未對第一次交易之被告為充分之徵信，即
      放寬付款條件並同意交易，至今未能收回貨款，告訴人因
      此受有損害自明。被告辯稱僅係一時周轉不靈始未依約付
      款，無詐欺告訴人之意云云，實非可採。
（三）綜上，本件事證明確，被告犯行堪以認定。
二、核被告所為，係犯刑法第三百三十九條第一項之詐欺取財罪
    。爰審酌被告明知自己財務已陷窘境，無力支付貨款，仍蓄
    意欺騙告訴人，且犯後猶飾詞卸責，毫無悔意，犯後態度不
    佳，暨其犯罪之動機、手段、目的及所生危害等一切情狀，
    量處如主文所示之刑，並諭知易科罰金之折算標準。
據上論斷，應依刑事訴訟法第二百九十九條第一項前段，刑法第
三百三十九條第一項、第四十一條第一項前段，罰金罰鍰提高標
準條例第一條前段、第二條，判決如主文。
本案經檢察官孟令士到庭執行職務。
中　 華 　民 　國　 九十四　 年　  七   月　 二十二　 日
                    臺灣臺北地方法院刑事第一庭
                      審判長法  官  陳興邦
                            法  官  劉亭柏
　　　　　　　　　          法　官　劉素如
上正本證明與原本無異。
如不服本判決，應於判決送達後10日內向本院提出上訴狀（應抄
附繕本）。告訴人或被害人如對於本判決不服者，應具備理由請
求檢察官上訴，其上訴期間之計算係以檢察官收受判決正本之日
期為準。
　　　　　　　　　　　　　　書記官　陳俐妙
中　 華 　民 　國　 九十四　 年　  七   月　 二十二　 日
中華民國刑法第339條
 (普通詐欺罪)
意圖為自己或第 3 人不法之所有，以詐術使人將本人或第 3 人
之物交付者，處五年以下有期徒刑、拘役或科或併科1000元以下
罰金。
以前項方法得財產上不法之利益或使第 3 人得之者，亦同。
前二項之未遂犯罰之。
